臺灣高等法院刑事判決
109年度上易字第638號
上  訴  人  臺灣新竹地方檢察署檢察官
被      告  傅元生


上列上訴人因被告竊盜案件，不服臺灣新竹地方法院108年度易
字第83號，中華民國109年2月6日第一審判決（起訴案號：臺灣
新竹地方檢察署107年度偵字第9084號），提起上訴，本院判決
如下：
    主  文
上訴駁回。
    理  由
一、本件經本院審理結果，認第一審判決對被告傅元生被訴犯刑
    法第321條第1項第1款之加重竊盜罪為無罪之諭知，核無不
    當，應予維持，並引用第一審判決書記載之證據及理由（如
    附件）。
二、檢察官上訴意旨略以：告訴人（按林春香未告訴，應為被害
    人）就發現被告菸蒂之處所，究竟是在其子房内抑或在家中
    3樓至4樓往頂樓之門内尋獲，雖為前後相異之陳述，但本案
    係發生於民國000年0月00日上午5時許，被害人第一次警詢
    筆錄時間為103年4月23日，第二次警詢時間為相隔餘4年之1
    07年11月26日，記憶内容本易因時間經過而受影響。況被害
    人為高齡長者，對於事件之細節有所誤認，本符常情，原判
    決以此為由，而認被害人所述難以採信，顯非合理。又被告
    既為監視器拍到於被害人住處頂樓附近徘徊，又未能合理說
    明其於他人屋頂遊走之因，縱拍攝時間未必為事發當天，亦
    足認其可經由樓頂進入被害人住處，自無法排除其於行竊前
    ，已充分了解進出路線之可能，是其所辯自難採信。從而，
    不論被告所留之菸蒂究於何處為被害人撿拾，該處均非一般
    人得任意觸及之處，足認被告確曾進入被害人住處，進而堪
    以認定本件竊案確係被告所為。綜上，原審認定事實及適用
    法律有上述之違法，自難認原判決妥適，請撤銷原判決，另
    為適當之判決等語。
三、經查：　
　㈠被害人於103年4月23日警詢中陳稱：警察採證完畢後，我在
    家中整理東西時在我住家房間書櫃發現包在袋子裡的小禮紙
    盒6個，WEST菸頭一個，是在我兒子朱民正房間找到的等語
    （偵字卷第5頁）。嗣於107年11月26日警詢中陳稱：我當初
    交付鑑識人員之WEST菸蒂是在我家3樓至4樓往頂樓之門內發
    現，紅色小盒子是去辦桌拿回來的，當初拿回來盒子是蓋起
    來，被竊後小盒子被打開，所以我拿小盒子給鑑識人員，想
    說看有沒有指紋。而菸蒂是我發現後，怕弄丟所以放到盒子
    內等語（偵字卷第45頁），是扣案之菸蒂1個係被害人於兒
    子房間或於家中3樓至4樓往頂樓之門內發現，被害人既為相
    異之陳述，則可信度顯有瑕疵。
　㈡監視器錄影畫面截圖（偵字卷第46頁），並未能確認拍攝之
    時間為何，亦未拍攝到被告進入被害人家中之畫面影像，僅
    拍攝到被告站立於被害人住處頂樓附近，並無法排除是其他
    人侵入被害人住處為本案竊盜之可能。是該監視器錄影畫面
    截圖亦無法為被告不利之認定。
四、綜上所述，被害人之證詞有瑕疵，且前揭監視器畫面截圖亦
    未能確認被告有於起訴書所指時間，進入被害人家中行竊，
    更無其他事證可佐，是依公訴人所提出之證據，尚不足認定
    被告有為本件竊盜犯行，是檢察官之舉證仍存有合理懷疑，
    未達能形成被告有罪之法律上確信之程度，既不能證明被告
    犯罪，即應為被告無罪之諭知。
五、被告經合法傳喚，無正當理由不到庭，爰不待其陳述逕行判
    決。　　
據上論結，應依刑事訴訟法第373條、第368條、第371條，判決
如主文。　　
本案經檢察官洪期榮提起公訴，檢察官孫立婷提起上訴，檢察官
楊四猛、林黛利到庭執行職務。
中　　華　　民　　國　　109 　年　　7 　　月　　28　　日
                  刑事第七庭  審判長法　官  孫惠琳
                                    法　官  戴嘉清
                                    法　官  張育彰
以上正本證明與原本無異。
不得上訴。
                                    書記官  林蔚菁
中　　華　　民　　國　　109 　年　　7 　　月　　28　　日

附件：
臺灣新竹地方法院刑事判決　　　　　　　 108年度易字第83號
公　訴　人　臺灣新竹地方檢察署檢察官
被　　　告　傅元生  男　47歲(民國00年0月0日生)
　　　　　　　　　　身分證統一編號：Z000000000號
　　　　　　　　　　住新竹縣○○鎮○○路00巷0號
上列被告因竊盜案件，經檢察官提起公訴（107 年度偵字第9084
號），本院判決如下：
    主  文
傅元生無罪。
    理  由
一、公訴意旨略以：被告傅元生自民國99年至102 年間有多次竊
    盜前科，仍不知悔改，於103 年3 月15日上午5 時之前某時
    許，以不詳方式侵入被害人林香春所居住之新竹縣○○鎮○○里
    00鄰○○路00巷0 號內（為被告之鄰居），竊取被害人所有之
    3 個玉手環、1 個黃金手環、9 只黃金戒指、1 條黃金項鍊
    、1 副黃金耳環（約3 兩4 錢）、龍銀3 個、70年發行紙鈔
    400 元、38年發行銀幣5 毛錢6 個，總價值約新臺幣（下同
    ）20萬元後逃逸。嗣因被告犯罪時在現場3 樓房間內丟棄菸
    蒂1 個，經送驗後核與被告之DNA-STR 型別相符，始知上情
    。因認被告涉犯108 年5 月29日修正前之刑法第321條第1 
    項第1 款加重竊盜罪嫌等語。
二、按犯罪事實應依證據認定之，無證據不得認定犯罪事實。又
    不能證明被告犯罪者，應諭知無罪之判決。刑事訴訟法第15
    4 條第2 項、第301 條第1 項分別定有明文。而事實之認定
    ，應憑證據，如未能發現相當證據，或證據不足以證明，自
    不能以推測或擬制之方法，以為裁判基礎。再認定不利於被
    告之事實，須依積極證據，苟積極證據不足為不利於被告事
    實之認定時，即應為有利於被告之認定，更不必有何有利之
    證據。而認定犯罪事實所憑之證據，雖不以直接證據為限，
    間接證據亦包括在內；然而無論直接或間接證據，其為訴訟
    上之證明，須於通常一般之人均不致有所懷疑，而得確信其
    為真實之程度者，始得據為有罪之認定，倘其證明尚未達到
    此一程度，而有合理之懷疑存在，致無從為有罪之確信時，
    即應為無罪之判決。另刑事訴訟法第161 條第1 項規定，檢
    察官就被告犯罪事實，應負舉證責任，並指出證明之方法。
    因此，檢察官對於起訴之犯罪事實，應負提出證據及說服之
    實質舉證責任。倘其所提出之證據，不足為被告有罪之積極
    證明，或其指出證明之方法，無從說服法院以形成被告有罪
    之心證，基於無罪推定之原則，自應為被告無罪之諭知。
三、公訴意旨認被告傅元生涉犯108 年5 月29日修正前之刑法第
    321 條第1 項第1 款加重竊盜罪嫌，無非係以：(一)被告於
    警詢、偵訊中之陳述；(二)證人即被害人林香春於警詢之證
    述；(三)現場監視器翻拍相片、扣案煙蒂及內政部警政署刑
    事警察局鑑定書為其主要論據。
四、訊據被告固坦承其與被害人林香春是鄰居，及扣案煙蒂送驗
    後與被告之DNA-STR 型別相符之事實，惟堅決否認有何加重
    竊盜之犯行，辯稱：我並無進入被害人家中偷竊，老人家清
    晨5 點就起床了，我怎麼可能進入被害人家中偷竊未被發現
    ，我平常抽煙煙蒂隨地丟棄，光靠煙蒂無法證明我有偷竊等
    語。經查：
  (一)按告訴人之指訴，係以使被告受刑事訴追為目的，是以告
      訴人之指訴為證據方法，除其指訴須無瑕疵，且應有查與
      事實相符之佐證，始得資為判決之基礎（最高法院52年台
      上字第1300號、61年台上字第3099號判例參照）。而所謂
      無瑕疵，係指被害人所為不利被告之陳述，與社會上一般
      生活經驗或卷存其他客觀事實並無矛盾而言；另所謂就其
      他方面調查認與事實相符，非僅以所援用之旁證足以證明
      被害結果為已足，尤須綜合一切積極佐證，除認定被告確
      為加害人之可能外，在推理上無從另為其他合理原因之假
      設，有一不合於此，即不能以被害人之陳述作為論斷之證
      據。
  (二)經查，扣案煙蒂送驗後固與被告之DNA-STR 型別相符，有
      內政部警政署刑事警察局107 年3 月28日刑生字第107090
      0284號鑑定書1 份附卷可佐（偵卷第14頁），然被害人於
      103 年4 月23日警詢中陳稱：警察採證完畢後，我在家中
      整理東西時在我住家房間書櫃發現包在袋子裡的小禮紙盒
      6 個，WEST煙頭一個，是在我兒子朱民正房間找到的等語
      （偵卷第5 頁），嗣於107 年11月26日警詢中陳稱：我當
      初交付鑑識人員之WEST煙蒂是在我家3 樓至4 樓往頂樓之
      門內發現，紅色小盒子是去辦桌拿回來的，當初拿回來盒
      子是蓋起來，被竊後小盒子被打開，所以我拿小盒子給鑑
      識人員，想說看有沒有指紋。而煙蒂是我發現後，怕弄丟
      所以放到盒子內等語（偵卷第45頁），是扣案之煙蒂1 個
      係被害人於兒子房間或於家中3 樓至4 樓往頂樓之門內發
      現，被害人所述已屬前後不同，扣案之煙蒂究係於何處發
      現，尚非無疑。再者，依據被害人所述發現煙蒂之經過，
      參以刑事案件證物採驗紀錄表（偵卷第13頁）、證物清單
      （偵卷第12頁）、內政部警政署刑事警察局107 年3 月28
      日刑生字第1070900284號鑑定書1 份（偵卷第14頁反面）
      、證物照片影像20、21（偵卷第10頁），足徵警員於案發
      後103 年3 月21日至被害人家中採證，並未發現扣案煙蒂
      ，而被害人在約1 個月後之103 年4 月23日將自行發現之
      煙蒂置於小禮紙盒中交由警方送驗，又被告於審理中陳稱
      ：我於103 年間有抽煙習慣，我平常抽煙在住家附近都會
      隨手亂丟煙蒂等語（易字卷第140 頁），則扣案之煙蒂既
      非由警方於被害人家中採證取得，係由被害人自行發現後
      交由警方送驗，尚無從確認扣案之煙蒂究係於何處發現，
      縱扣案煙蒂送驗後與被告之DNA-STR 型別相符，尚難據此
      即認被告有公訴意旨所指之竊盜犯行。
  (三)另觀諸監視器錄影畫面截圖（偵卷第46頁），並未能確認
      拍攝之時間為何，且被害人於警詢中陳稱：被告站立位置
      係在隔壁巷子的房子，是民族路68巷12弄幾號房子不清楚
      等語（偵卷第45頁），參以被告與被害人既係居住附近之
      鄰居，則上開監視器錄影畫面僅拍攝到被告站立於被害人
      住處附近頂樓，並非被害人家中頂樓，亦未拍攝到被告進
      入被害人家中之畫面，尚不足為不利於被告之認定。又被
      害人於警詢中陳稱：我在103 年3 月15日上午5 時許發現
      遭竊，我不清楚歹徒是以何種方式侵入行竊，現場沒有遭
      到破壞，我懷疑是住○○○鎮○○路0 號的隔壁住戶，我不認
      識他，因為有聽過附近住戶說過他的事情所以我才會認為
      是他，我家中沒有裝設監視器等語（偵卷第39至41頁），
      是被害人並未見聞竊賊進入家中偷竊之情形，僅係懷疑被
      告所為。而告訴人或被害人之指訴，係以使被告受刑事追
      訴為目的，除其指訴須無瑕疵，且應有查與事實相符之佐
      證，始得資為判決之基礎，是告訴人或被害人之指訴不得
      作為有罪判決之唯一證據，已如前述，而上開證據均不足
      以佐證被害人之指述，是公訴人所提出之證據尚難認定被
      告有何起訴書所指之加重竊盜犯行。
五、綜上所述，依檢察官所舉之直接及間接證據，固可認定扣案
    煙蒂送驗後與被告之DNA-STR 型別相符，及被告於被害人住
    處附近頂樓被拍攝到之事實，然無從證明被告有侵入被害人
    住處竊盜之行為，無法使本院形成被告有罪之心證，揆諸上
    開規定及說明，應為被告無罪之諭知。
據上論斷，應依刑事訴訟法第301 條第1 項，判決如主文。
本案經檢察官洪期榮提起公訴，檢察官孫立婷到庭執行職務。
中　　華　　民　　國   109    年    2     月    6     日
                  刑事第三庭    法  官  王靜慧
以上正本證明與原本無異。
如不服本判決應於收受判決後20日內向本院提出上訴書狀，並應
敘述具體理由。其未敘述上訴理由者，應於上訴期間屆滿後20日
內向本院補提理由書(均須按他造當事人之人數附繕本)「切勿逕
送上級法院」。
中　　華　　民　　國   109    年    2     月    6     日
                                書記官  林曉郁